臺灣臺中地方法院民事判決
 111年度中小字第2721號
原      告  兆豐產物保險股份有限公司

法定代理人  梁正德  
訴訟代理人  陳茂豐  
被      告  李佳燕  



上列當事人間侵權行為損害賠償（交通）事件，本院於民國111 
年8 月23日言詞辯
論終結，判決如下：
    主      文
被告應給付原告新臺幣67,469元，及自民國111 年1月25日起至
清償日止，按週年利率百分之5 計算之利息。
訴訟費用新臺幣1,000元由被告負擔。
本判決得假執行。
    事實及理由
一、原告主張：原告承保訴外人洪璿惠所有車牌號碼000-0000號
    普通重型機車（下稱系爭機車）之強制汽車責任保險，被告
    於民國108 年10月16日上午8 時3 分許騎乘系爭機車，行經
    臺中市太平區中山路四段212 巷與中山路四段路口時，疏未
    注意於駕駛執照吊扣期間不得騎乘機車，及車輛行駛至無號
    誌之交岔路口轉彎時，應禮讓直行車先行，而與訴外人林庭
    儀（下稱林庭儀）所騎乘車牌號碼000-000 號普通重型機車
    發生碰撞，致林庭儀受有手腳擦挫傷之傷勢，業經原告依強
    制汽車責任保險法及保險契約賠付林庭儀醫療費用新台幣（
    下同）7,329元、膳食費用1,080元、醫療器材20,000元、接
    送費用3,060元及看護費用36,000元，共計67,469元。又被
    告於駕駛執照遭吊扣期間騎乘機車，顯已違反道路交通管理
    處罰條例第21條第1 項第5 款規定，是原告依強制汽車責任
    保險法第29條第1 項第5 款，於給付金額範圍內得代位行使
    請求權人林庭儀對被告之請求權。為此，爰依保險代位及侵
    權行為之法律關係，提起本件訴訟，並聲明如主文第1 項所
    示。
二、被告則抗辯：我已與林庭儀達成和解，如果知道林庭儀申請
    強制險就不會同意高額之和解條件，此部分原告並未善盡告
    知義務。此外，林庭儀就本件事故之發生亦有未注意車前狀
    況之過失，原告請求之金額要屬過高等語，並聲明：原告之
    訴駁回。
三、本院得心證之理由
  ㈠原告主張上開事實，業據其提出與所述相符之車險理賠計算
    書、強制險醫療給付費用彙整表及太平區公所調解書等影本
    為證(本院卷第25頁、第105至107頁)，並經本院依職權向臺
    中市政府警察局太平分局調閱本件道路交通事故卷宗核閱屬
    實(本院卷第31至60頁)，而被告對於其上揭時、地，於駕駛
    執照遭吊扣期間仍騎乘機車並發生本件交通事故及原告依約
    賠付67,469元予林庭儀等情，均不爭執，堪信原告主張上開
    事實為真正。
　㈡原告主張依保險代位之法律關係向被告請求損害賠償乙節，
    為被告所否認，並以前詞置辯，是本件爭點厥為：原告本件
    主張是否重複請求？林庭儀就本件事故是否與有過失？
　1.原告本件主張是否重複請求？
　⑴按和解契約合法成立，兩造當事人即均應受該契約之拘束，
    縱使一造因而受不利益之結果，亦不得事後翻異，更就和解
    前之法律關係再行主張（最高法院19年度上字第1964號裁判
    要旨參照）。次按被保險汽車發生汽車交通事故，被保險人
    已為一部之賠償者，保險人僅於本法規定之保險金額扣除該
    賠償金額之餘額範圍內，負給付責任。但請求權人與被保險
    人約定不得扣除者，從其約定，強制汽車責任保險法第31條
    第1項亦有明文。查被告固抗辯業已與林庭儀和解等語，然
    「對造人李佳燕同意給付新台幣(下同)70,000元整作為本案
    聲請人林庭儀依法可請求之全部費用，以上費用不含汽機車
    強制責任險」乙節，有太平區公所調解書附卷可參(本院卷
    第107頁)，則本件強制責任保險部分，並非在前開調解範圍
    ，此外，前開調解書迄未經撤銷，則本院自應受其拘束。
　⑵次按汽車、機車或其他非依軌道行駛之動力車輛，在使用中
    加損害於他人者，騎乘人應賠償因此所生之損害，但於防止
    損害之發生，已盡相當之注意者，不在此限，民法第191 條
    之2 定有明文。另按汽車行駛至交岔路口，其行進、轉彎，
    行至無號誌或號誌故障而無交通指揮人員指揮之交岔路口，
    支線道車應暫停讓幹線道車先行。未設標誌、標線或號誌劃
    分幹、支線道者，少線道車應暫停讓多線道車先行；車道數
    相同時，轉彎車應暫停讓直行車先行，道路交通安全規則第
    102 條第1 項第2 款亦有明文。查林庭儀於警詢時陳稱：當
    時我直行中山路四段往精武橋方向直行，行經212 巷我方號
    誌綠燈，而對方車是闖紅燈由我的左側撞倒我等語，並有道
    路交通事故現場圖在卷可考（本院卷第33、40頁），既然林
    庭儀為直行、被告為轉彎車，依照道路交通安全規則第102 
    條第1 項第2 款，被告當禮讓直行車即林庭儀騎乘之機車先
    行，則原告主張被告就本件事故之發生，有疏未注意轉彎車
    應禮讓直行車先行之過失，堪以認定。本件被告騎乘系爭機
    車，不慎撞及林庭儀致其受有上開傷勢，而被告對於防止損
    害之發生，已盡相當之注意乙節，又未提出其他事證以佐其
    說，則依上開說明，自應負損害賠償之責。
　⑶按因故意或過失，不法侵害他人權益者，負損害賠償責任；
    不法侵害他人之身體或健康者，對於被害人因此喪失或減少
    勞動能力或增加生活上之需要時，應負損害賠償責任，民法
    第184 條第1 項前段、第193 條第1 項分別定有明文。又被
    保險人有下列情事之一，致被保險汽車發生汽車交通事故者
    ，保險人仍應依本法規定負保險給付之責。但得在給付金額
    範圍內，代位行使請求權人對被保險人之請求權：五、違反
    道路交通管理處罰條例第21條或第21條之1 規定而駕車…汽
    車騎乘人，有下列情形之一者，處新臺幣6000元以上12,000
    元以下罰鍰，並當場禁止其騎乘：五、駕駛執照吊扣期間騎
    乘小型車或機車，強制汽車責任保險法第29條第1 項第5 款
    及道路交通管理處罰條例第21條第1 項第5 款亦分別規定甚
    明。本件被告於駕駛執照吊扣期間騎乘系爭機車，發生本件
    事故，致林庭儀受有前開傷勢，則被告對林庭儀所受損害自
    應負過失侵權行為損害賠償之責，嗣既由原告依強制汽車責
    任保險法賠付林庭儀67,469元，則原告依上開規定代位林庭
    儀，請求被告賠償前開款項，應屬有據。
　2.林庭儀就本件事故是否與有過失？
　　再按損害之發生或擴大，被害人與有過失者，法院得減輕賠
    償金額，或免除之，民法第217 條第1 項定有明文。本件原
    告之請求權既係代位林庭儀而來，於原告向被告求償時，民
    法第217 條過失相抵之規定仍有其適用。查被告固抗辯林庭
    儀亦有未注意車前狀況之過失等語，然被告為轉彎車輛，自
    應禮讓直行車先行，業如前述，此外，被告並未再舉證以佐
    其說，尚難據以認林庭儀有何過失，從而被告此部分抗辯，
    即難認有據，尚非可採。
　㈣末按給付無確定期限者，債務人於債權人得請求給付時，經
    其催告而未為給付，自受催告時起，負遲延責任，其經債權
    人起訴並送達訴狀，或依督促程序送達支付命令，或為其他
    相類之行為者，與催告有同一之效力；遲延之債務，以支付
    金錢為標的者，債權人得請求依法定利率計算之遲延利息。
    但約定利率較高者，仍從其約定利率；應付利息之債務，其
    利率未經約定，亦無法律可據者，週年利率為百分之5 ，民
    法第229 條第2 項、第233 條第1 項、第203 條分別定有明
    文。本件原告對被告之侵權行為損害賠償請求權，核屬無確
    定期限之給付，被告應經原告催告而未為給付，始負遲延責
    任。而本件起訴狀繕本業於111 年1 月24日送達被告（本院
    卷第65頁），有本院送達證書在卷可參，準此，原告請求自
    起訴狀繕本送達翌日即111 年1 月25日起至清償日止，按週
    年利率百分之5 計算之遲延利息，核無不合，即屬可採。
四、綜上所述，原告依侵權行為之法律關係及保險代位之規定，
    請求被告給付原告67,469元，及自起訴狀繕本送達翌日即11
    1 年1 月25日起至清償日止，按週年利率百分之5 計算之利
    息，為有理由，應予准許。
五、本判決係適用小額程序所為被告敗訴之判決，依民事訴訟法
    第436條之20規定，應依職權宣告假執行。
六、依民事訴訟法第436 條之19第1 項、第78條規定，本件訴訟
    費用額確定為1,000 元（即原告繳納之第一審裁判費1,000
    元），由敗訴之被告負擔。　
中　　華　　民　　國　　111 　年　　9 　　月　　21　　日
                  臺灣臺中地方法院臺中簡易庭
                              法　官  陳航代
以上正本係照原本作成。
如不服本判決，應於送達後20日內，以判決違背法令為理由，向
本院提出上訴狀並表明上訴理由（上訴理由應表明一、原判決所
違背之法令及其具體內容；二、依訴訟資料可認為原判決有違背
法令之具體事實），如於本判決宣示後送達前提起上訴者，應於
判決送達後20日內補提上訴理由書（須附繕本）。 
中　　華　　民　　國　 111　　年　　9 　　月　　21　　日
                              書記官  王梓芸